臺灣高等法院高雄分院刑事判決　　　　　九十年度上訴字第一九一二號
　　上　訴　人
　　即　被　告　乙○○
右上訴人因偽造文書等案件，不服臺灣高雄地方法院九十年度訴字第六０三號中華民
國九十年十月廿三日第一審判決（起訴案號：臺灣高雄地方法院檢察署八十九年度偵
字第一一九八九號），提起上訴，本院判決如左：
      主      文
原判決撤銷。
乙○○竊盜，處拘役拾日，如易科罰金，以佰元折算一日。又共同連續行使偽造
私文書，足以生損害於他人，處有期徒刑拾月。偽造附表一編號一至五之信用卡伍張
，及其上偽造之「丙○○」、「甲○○」、「蔡川江」署押，附表二簽帳單上偽造之
「丙○○」署押均沒收。
      事      實
一、乙○○意圖為自己不法之所有，於八十九年二月間某日，在高雄市○○路與正大
    路口附近甲○○之機車置物箱內竊取甲○○之國民身分證乙張，得手後，留供使
    用，但未使用。
二、乙○○因見偽造信用卡出售有利可圖，於八十九年五月初在報上刊登廣告，並以
    0000000000號行動電話為連絡工具，何哲毅亦有意購買偽卡消費詐取
    財物，見報後乃打電話與乙○○，雙方約定以每張新台幣（下同）一萬元之價格
    交易，二人即基於共同偽造信用卡並由何哲毅持以行使詐欺財物之概括犯意，推
    由乙○○在高雄市某處偽造如附表編號一、二所示之信用卡二張，於八十九年五
    月初某日在高雄市○○路與大順路口附近販賣予何哲毅，並提供「丙○○」之姓
    名，囑何哲毅接續在上開二張信用卡上偽造「丙○○」之署押，旋由何哲毅持附
    表一編號二之偽造之信用卡，在高雄市先後於附表二所示之時間、商號消費，使
    該等商號不知其詐而交付財物，並由其在商號所提供之三聯簽帳單上偽造「丙○○」之署押（其中二聯交回商號，一聯由何哲毅留存）行使之（商號均未向發卡
    銀行請款）足以生損害於丙○○，各該商號及發卡銀行，嗣何哲毅又打電話予乙○○，囑再偽造如附表一編號三之信用卡一張，同時單獨偽造如附表一編號四、
    五之信用卡二張，且接續在上開編號四、五之信用卡上偽造甲○○、蔡川江之署
    押，均足生損害於甲○○、蔡川江及發卡銀行，八十九年五月二十五日下午九時
    許，乙○○與何哲毅約在上揭地點再度進行交易，何哲毅在乙○○駕駛之車牌號
    碼ＸＡ－五五五六號自用小客車內，購買如附表編號三所示之偽造信用卡一張，
    適為巡邏警員行經該處當場實施盤查，在何哲毅身上查獲附表一編號一、二、三
    之偽造信用卡三張，及在乙○○自用小客車上查獲附表一編號四、五之偽造信用
    卡二張、甲○○失竊之國民身分證一張。
二、案經高雄市政府警察局移送台灣高雄地方法院檢察署檢察官偵查起訴。
      理      由
一、關於竊盜部分：
    訊據被告乙○○堅決否認有上開竊盜犯行，辯稱：伊未行竊甲○○之身分證，高
    某之身分證雖在伊車上查獲，但非伊置放，是何人置放伊亦不知情云云，惟查甲○○之身分證確在被告之自用小客車上查獲，為被告所不否認，而同在車上之林
    信源、何哲毅亦否認為其所置放，則該身分證如非被告所竊，何以竟在其車上查
    獲，此外，復經被害人甲○○指陳失竊情形甚詳，並有贓物領據一紙在卷可稽，
    被告所辯，自非可採，其此部分之犯行，堪以認定。
二、關於偽造信用卡詐財部分：
  (一)訊據被告矢口否認有何販賣偽造信用卡之犯行，辯稱：友人林信源介紹何哲毅與
    我相識，為警查獲當日林信源邀我一起吃飯，二人相約在建興路與大順路口見面
    ，我駕車前往，林信源帶同何哲毅一起前來，上車後我們在車上閒聊之際，我看
    見何哲毅皮包內有信用卡，何哲毅見警員前來盤查，將其皮包內二張信用卡及一
    張身分證丟在我車上，警方查獲之偽造信用卡並非我製造或販賣等語。
二、經查：
    (1)同案被告何哲毅於第一次警訊中供承：警方於八十九年五月二十五日在我身上
      查獲附表編號一至二偽造信用卡，是我於八十九年五月初某日，依跳蚤雜誌刊
      登廣告上之電話，撥打0000000000號行動電話，與對方相約在高雄市○○路與
      大順路口見面，以一萬元代價購買偽卡，由被告出面販賣附表一編號一、二偽
      卡給我，並提供該卡名義人人為「丙○○」，我據以書寫在偽卡上並刷卡消費
      ，為警查獲當日，我欲向被告再購買三張偽卡，其中附表一編號三信用卡係今
      日向被告購買等語，其於原法院審理中證述：我以電話與「大昌」聯絡購買偽
      卡，約好時間及地點，由被告出面交給我偽卡二張，當時我另交付自己照片一
      張給被告變造駕駛執照，為警查獲當天，我又向「大昌」購買偽卡，由被告出
      面交付偽卡，並交付已黏貼我的相片於丙○○駕駛執照一張給我等語；且經證
      人即當場查獲之警員蘇祟銘於本院審理中到庭結證：當天我執行巡邏勤務至建
      興路與大順路口，被告及何哲毅、陳信源三人均坐在車上，被告在駕駛座上，
      何哲毅及林信源坐在後座，巡邏車行經時，我發現他們眼神有異，乃注意車上
      動態，並駕駛巡邏車折回臨檢，當地路燈很亮，雖然被告駕駛之自小客車車窗
      關閉，但自車後仍可看見車內動態，我並未看見何哲毅在車內有丟東西之舉，
      警方實施臨檢時，請車上三人下車，何哲毅亦無機會可以將其身上之偽造證件
      東西丟在車上等語（原法院九十年三月二十九日訊問筆錄）。
    (2)證人丙○○於警訊中證稱：查獲附表一編號一、二信用卡並非我所申請，背面
      簽名亦非我署押等語；證人甲○○則於警訊中陳述：附表一編號四信用卡並非
      我申請，背面簽名亦非我署押等語。再經原法院向台灣大哥大股份有限公司查
      詢結果，用戶門號0000000000號行動電話於八十九年四月二十一日起至同年十
      一月八日止申領使用人為鄧昌銘，此有該公司來函一份附卷可參，惟據證人鄧
      昌銘於原法院審理中證述：我並未申領該行動電話使用等語，而被告及證人何
      哲毅均到庭指訴證人鄧昌銘並非「大昌」之人等語（原法院九十年九月四日訊
      問筆錄）。附表一編號四、五信用卡二張，係在被告駕駛之車上查獲，附表一
      編號一、二、三信用卡三張係在證人何哲毅身上查獲等情，為證人蘇崇銘於原
      法院審理中證述明確，且為被告所自承，依常情加以判斷，若被告辯稱附表一
      編號四、五偽造信用卡及甲○○身分證確為證人何哲毅所有，及證人何哲毅見
      警方前來盤查時，為脫免刑責而將上開信用卡及身分證丟擲在被告車上為真，
      則證人何哲毅理應於丟擲上開信用卡及身分證於被告車上時，一併將其身上附
      表一編號一、二、三偽造信用卡一併丟棄為是，否則仍會遭警查獲，然證人何
      哲毅為警在其身上查獲附表一編號一至三信用卡三張，足認附表一編號四、五
      信用卡二張，及甲○○身分證一枚，應非證人何哲毅於持有中丟擲於被告車內
      至明，被告上開辯解，應為事後卸責之詞，不足採信。
    (3)證人何哲毅雖於第二次警訊及偵訊中改稱：被警查獲之信用卡，係我向綽號「
      大昌」購得，被告車上查獲之偽造信用卡及甲○○身分證，我不知何人所有，
      在第一次警訊時，因怕警方查獲我持有偽造信用卡，為逃避警方查緝，乃供述
      向被告購得等語；並於偵訊中陳稱：我以電話向「大昌」購買偽造信用卡及變
      造駕駛執照，警方臨檢時，恐怕被查獲，所以丟在車上，警訊之初心中害怕，
      想要栽贓被告等語；證人林信源於警訊中供述：警方盤查我們時，我有看到何
      哲毅將信用卡丟在乙○○車上等語。惟查，證人何哲毅於原法院審理中證述：
      當天我先在保安警察大隊製作筆錄，之後移送至偵一隊一分隊製作筆錄時，被
      告身邊有一、二位朋友趁機要我扛下此事等語（原法院九十年四月十二日訊問
      筆錄），核與證人即當時在場證人林信源於本院審理中到庭陳述：我被帶至警
      局時，被告有找人要何哲毅扛下此案件，也跟我說此事，警方也告訴我何哲毅
      已經承認，所以我才在警局配合何哲毅之說法，表示我有看到何哲毅將信用卡
      丟在車上等語相符（原法院九十年四月九日訊問筆錄）。而證人即警員蔡崇銘
      於原法院調查中亦到庭證稱：第一次警訊時有被告親友三、四人到場，在偵一
      隊一分隊訊問時亦自一、二個親友在場等情（原審卷第七十九頁），再參酌證
      人何哲毅已被警在其身上查獲附表一編號一、二、三號偽造之信用卡，衡諸常
      情，警方勢必針對證人何哲毅持有偽卡之行為，進一步為查緝偽卡之來源，當
      非證人何哲毅單純栽贓被告即可免除其本身受刑事訴追，況證人陳信源與被告
      間並無何仇怨，自無於原法院審理中故意設詞誣陷之理。據此，足以說明證人
      何哲毅何以於第一、二次警訊及偵訊中之供述先後不符，及證人陳信源於警訊
      中與原法院審理中陳述互異，乃因證人何哲毅於第二次警訊及偵訊時，欲脫免
      被告刑責，所為迴護被告之不實之陳述，尚無從據此為有利被告之認定。
    (4)證人劉美香到庭證稱：其申請之遠東銀行信用卡之卡號原為0000－000
      0－0000－0000號，因被盜刷已改號為0000－0000－000
      0－0000號（經本院當庭勘驗屬實，發還原卡），原審卷所附之簽帳單都
      是伊簽帳消費的，伊之信用卡背面都有簽名等語（本院卷第八十一頁）而查獲
      之附表一編號三之信用卡背面並無劉美查之簽名，足見係偽造。
    (5)附表一編號四之信用卡慶豐銀行並未發該卡，有該行九十一年一月二十八日
      消卡催字第０一五號函在卷可參（本院卷第四九號）該卡號實為台新銀行所發
      ，申請人為朱偉煜，有該行九十一年二月十五日台新信卡字第九一００四三號
      函在卷可按（本院卷第五二頁）足見該卡係偽造。
    (6)附表一編號五之信用卡，寶島銀行（後改名日盛銀行）並未發卡，亦有該行九
      十一年三月十五日日盛銀信卡字第九一０六五號號在卷足憑，該卡自係偽造。
    (7)此外，復有偽造之信用卡五張之影本，偽造之丙○○簽帳單七張（均影本）在
      卷及如附表一編號四、五之偽造信用卡二張扣案（其餘三張扣於本院九十年上
      訴字第六四六號何哲毅偽造文書等案中）可資佐證，證人何哲毅在本院調查中
      到庭坦承如附表二所示之簽帳單七張（影本附於原法院卷第四十至四十三頁）
      均為其持偽卡消費詐取財物後所偽簽「丙○○」之署押。（本院卷第三十六頁
      ）。
  (三)綜上所述，本件被告就此部分所辯並無可採，其犯行亦堪認定。
三、按以自己共同犯罪之意思，參與實施犯罪構成要件以外之行為，或以自己共同犯
    罪之意思，事前同謀，而由其中一人部分人實施犯罪之行為者，均為共同正犯，
    大法官會議釋字第一０九號解釋文供參。信用卡在現今社會已為相當普遍之支付
    工具，由於具有使用便利性，已然成為經濟犯罪之覬覦目標，偽造信用卡集團偽
    造信用卡之目的固然在於販賣圖利，而購卡者之目的則在於持偽卡至特約商店刷
    卡消費簽帳，以詐取財物，故而偽造信用卡包含製造偽卡、並販賣、持偽卡消費
    ，成員各有其分工，以達行使偽卡之最終目的，故無論行為人為分工中之何部分
    行為，均屬共同正犯結構性之犯罪。再按錄音、錄影或電磁紀錄，藉機器或電腦
    之處理所顯示之聲音、影像或符號，足以為表示其用意之證明者，以文書論。而
    稱電磁紀錄，指以電子、磁性或其他無法以人之知覺直接認識之方式所製成之紀
    錄，而供電腦處理之用者，刑法第二百二十條第二項、第三項定有明文。準此，
    信用卡係將無形之電磁紀錄存置於特製之塑膠片上，電磁紀錄物係在永續狀態中
    ，記載於磁帶等物體上之意思或觀念，雖其係以無形之正負磁氣存在，但可藉由
    機器或電腦程式將其紀錄予以顯現，自應屬該條所規範之準私文書。被告偽造信
    用卡出售偽卡予購卡者，由購卡者持偽卡至商店行使，冒用他人名義刷卡消費，
    並在簽帳單偽造署押，以詐取財物之行為，係犯刑法第二百十六條、第二百二十
    條第二項、第二百十條之行使偽造文書罪及第三百三十九條第一項之詐欺取財罪
    ，其竊取甲○○身分證部分則係另犯刑法第三百二十條第一項之竊盜部。被告先
    後多次偽造信用卡及接續在信用卡上偽造他人署押，係接續偽造準私文書（指偽
    造信用卡與偽造署押）為接續行為，又其多次偽造準私文書及私文書後持以行使
    ，偽造之低度行為為行使之高度行為所吸收，其偽造署押為偽造準私文書或私文
    書之部分行為，均不另論罪，其先後多次行使偽造文書（包括準私文書）及詐欺
    取財之行為，時間密接，犯罪構成要件相同，顯均基於概括犯意反覆為之，為連
    續犯，各應以一罪論擬。其偽造文書（附表編號四、五部分除外），行使偽造私
    文書、詐欺取財部分，與何哲毅間有犯意聯絡及行為分擔皆為共同正犯。所犯行
    使偽造私文書與詐欺取財間有方法結果之牽連關係，應從一重之行使偽造私文書
    罪處斷。所犯行使偽造私文書與竊盜二罪，犯意各別，罪名互異，應予分論併罰
    。又被告行為後，刑法修正增訂第二百零一條之一，關於偽造信用卡，行使信用
    卡之罪，提高處罰刑度之特別規定，業於九十年六月二十日經總統公布施行，被
    告犯罪後法律雖有變更，然依刑法第二條第一項但書規定，比較新舊法結果，仍
    以舊法有利被告，是關於被告偽造及行使信用卡之犯行，應適用最有利於被告之
    舊法，併予明。
四、原審據以論罪科刑，原非無見，惟查被告竊取甲○○之身分證後，並未使用，與
   行使偽造文書及詐欺取財部分並無何裁判上一罪關係，原審認係具有方法結果之
    牽連犯，而未予分論併罰，即有未合，又其認變造之駕駛執照業已與偽造之信用
    卡併同行使，亦有未合，被告上訴意旨否認犯罪，雖無理由，然原判決既有上開
    可議之處，自屬無可維持，仍應由本院將原判決予以撤銷改判，爰審酌被告犯罪
    之動機、目的、手段所生危害及其犯後態度等一切情狀，就竊盜部分及偽造文書
    部分各量處如主文第所示之刑，竊盜部分所處拘役、並諭知易科罰金之折算標準
    。偽造如附表一之信用卡五張為被告及共犯何哲毅所有供犯罪所用之物，及其上
    偽造之「丙○○」「甲○○」「蔡川江」之署押，附表二簽帳單上偽造之「丙○○」署押均依法宣告沒收，又被告偽造信用卡後業已行使，公訴人認尚未行使，
    尚有誤會，再被告詐欺取財部分，雖未據起訴，惟與起訴部分有牽連關係，屬裁
    判上之一罪，本院自得一併審究。至原審認被告尚涉犯行使變造特種文書罪（駕
    駛執照）及侵占遺失物罪（駕駛執照），惟被告侵占丙○○之駕駛執照並予以變
    造，但未使用，與有罪部分無何裁判上一罪關係，且未經起訴，本院無從審究。
    再何哲毅另持上海商業銀行卡號0000000000000000之信用卡消
    費部分，與被告無涉，均合予說明。
據上論結，應依刑事訴訟法第三百六十九條第一項前段、第三百六十四條、第二百九
十九條第一項前段、刑法第二條第一項但書、第二十八條、第五十六條、第二百十六
條、第二百十條、第三百三十九條第一項、第三百二十條第一項、第五十五條、第二
百十九條、第三十八條第一項部二款、第四十一條第一項，罰金罰鍰提高標準條例第
一條前段、第二條判決如主文。
，判決如主文。
本案經檢察官陳國全到庭執行職務。
中    華    民    國     九十一     年       四       月       三十     日
                              臺灣高等法院高雄分院刑事第九庭
                                  審判長法官  張明松
                                        法官  江泰章
                                        法官  任森銓
右正本證明與原本無異。
竊盜部分不得上訴。
其餘部分如不服本判決應於收受本判決後十日內向本院提出上訴書狀，其未述上訴
理由者，並得於提起上訴後十日內向本院補提理由書狀（均須按他造當事人之人數附
繕本)「切勿逕送上級法院」。
書記官  許信宗
中    華    民    國     九十一     年       五         月         一   日
附錄：本判決論罪科刑法條：
刑法第三百二十條第一項：
意圖為自己或第三人不法之所有，而竊取他人之動產者，為竊盜罪，處五年以下有期
徒刑、拘役或五百元以下罰金。
刑法第二百十六條：
行使第二百十條至第二百十五條之文書者，依偽造、變造文書或登載不實事項或使登
載不實事項之規定處斷。
刑法第二百十條
偽造、變造私文書，足以生損害於公眾或他人者，處五年以下有期徒刑。
附表一：
    編號一：中國國際商業銀行卡號：五四三三─八二００─０二二五─五七０八信
            用卡一張（背面簽有丙○○署押）。
    編號二：萬泰銀行卡號：四五六三─二六００─０四一七─０四０四信用卡一張
            （背面簽有丙○○署押）。
    編號三：遠東銀行卡號：五四五三─０五六六─六０三八─三六０八信用卡一張
            （背面空白）。
    編號四：慶豐銀行卡號：五四三三─八二００─０二二五─五七０八信用卡一張
            （背面簽有甲○○署押）。
    編號五：寶島銀行卡號：五四三九─四一０一─０九八八─三八０二信用卡一張
            （背面簽有蔡川江署押）。
附表二：
  ┌──┬──────┬────┬────────┐
  │編號│商        號│  日  期│  金額（新台幣）│
  ├──┼──────┼────┼────────┤
  │１  │King Stone  │  5.8.│    四六六元    │
  │２  │太平洋百貨  │  5.10.│  二０一六元    │
  │３  │漢來大飯店  │  5.13.│  三三００元    │
  │４  │STAN DUD    │  5.15.│    五００元    │
  │５  │漢來大飯店  │  5.│  六七八七元    │
  │６  │King Stone  │  5.│  一三六五元    │
  │    │Book Storek │        │                │
  │７  │TUNS JIE    │  5.│    六三八元    │
  └──┴──────┴────┴────────┘
                                                                    ＡＦＤ
